最高法院刑事判決　　　　　　　九十六年度台上字第七六八號
上　訴　人　甲○○
　　　　　　　　　　號
選任辯護人　洪崇欽律師
上列上訴人因貪污案件，不服台灣高等法院台中分院中華民國九
十五年十一月二十一日第二審更審判決（九十四年度重上更(六)字
第一七四號，起訴案號：台灣台中地方法院檢察署八十八年度偵
字第一九一五三號），提起上訴，本院判決如下：
    主  文
原判決撤銷，發回台灣高等法院台中分院。
    理  由
本件原判決撤銷第一審關於諭知上訴人甲○○無罪部分之判決，
改判適用行為時之法律牽連犯規定，依刑法第二百十三條公務員
登載不實罪與修正後貪污治罪條例第六條第一項第四款圖利罪牽
連犯關係，從一重論處上訴人依據法令從事公務之人，對於主管
之事務，明知違背法令，直接圖其他私人不法利益，因而獲得利
益罪刑，固非無見。
惟查：(一)、原判決事實認定上訴人基於公務員明知為不實之事項
，而登載於職務上所掌之公文書之犯意，接續在同案被告林瑞原
提出申請之「使用執照審查表」上捏稱該棟（指豐原市○○段一
七六號土地上之建物）建物為全新完工建物（民國八十年八月八
日開工，同月二十一日完工）之不實事項，再簽由課長杜榮仁核
發完工證明等情。然理由內並未說明上訴人有在該「使用執照審
查表」上，登載上開不實事項所憑之證據，已有理由不備之違誤
。且依卷內所附之上開「使用執照審查表」內「審查結果」欄所
載，亦無所指「捏稱該棟建物為全新完工建物（八十年八月八日
開工，同月二十一日完工）」事項之記載（見八十八年度偵字第
一九一五三號卷第一二一頁）。則原判決所認定之事實，與卷證
資料不相適合，亦有可議。(二)、原判決理由謂上訴人所犯，應依
修正後之現行貪污治罪條例第六條第一項第四款之規定處罰。然
現行貪污治罪條例第六條第一項第四款之圖利罪，係以結果因而
獲得不法利益為特別構成要件。原判決事實對於林瑞原因上訴人
之協助，使其所有坐落豐原市○○段一七六號土地上面之二層違
章建物，取得完工證明後，究在何時據以向台中縣稅捐稽徵處登
記合法房屋稅籍及申請修理廠合法營業使用，致未立即受到主管
機關依建築法第八十六條規定之裁罰？並未詳細認定，明確記載
，已不足資為適用法律之依據。又原判決理由三(二)、(6)、既謂「
本案經查獲與臨時建物拆除剩餘部分就地整建之情形不符，同案
被告林瑞原並無法因上開取得完工證明，而得免於受罰。」等情
，則林瑞原雖取得完工證明，仍不免於受罰，如何直接獲得不法
利益，原判決認上訴人所圖林瑞原之不法利益，應為免受裁罰之
新台幣三萬零五百九十元，自有理由矛盾之違誤。上訴意旨指摘
原判決不當，為有理由，應認仍有撤銷發回更審之原因。
據上論結，應依刑事訴訟法第三百九十七條、第四百零一條，判
決如主文。
中　　華　　民　　國　九十六　年　　二　　月　　八　　日
                      最高法院刑事第四庭
                          審判長法官  莊　登　照
                                法官  洪　明　輝
                                法官  黃　一　鑫
                                法官  林　秀　夫
                                法官  徐　昌　錦
      本件正本證明與原本無異
                                      書  記  官
中　　華　　民　　國　九十六　年　　二　　月　 十三 　日
                                                      Ｋ
